【裁判字號】    97,訴,57
【裁判日期】    970229
【裁判案由】    違反毒品危害防制條例
【裁判全文】
臺灣屏東地方法院刑事判決                97年度訴字第57號
公  訴  人  臺灣屏東地方法院檢察署檢察官
被      告  甲○○
                    （現於臺灣屏東監獄竹田分監執行中）
上列被告因違反毒品危害防制條例案件，經檢察官提起公訴（96
年度毒偵字第2350號），被告於準備程序中就被訴事實為有罪之
陳述，經本院合議庭裁定改以簡式審判程序審理，判決如下：
    主  文
甲○○施用第一級毒品，累犯，處有期徒刑壹年貳月；又施用第
二級毒品，累犯，處有期徒刑陸月。應執行有期徒刑壹年陸月。
    犯  罪  事  實
一、甲○○前於民國89年間因竊盜案件，經臺灣高等法院高雄分
    院以90年度上易字第861 號判決判處有期徒刑1 年4 月確定
    ，於92年7 月13日縮刑期滿執行完畢；又於93年間因施用毒
    品案件，經臺灣高等法院高雄分院以93年度上易字第477 號
    判決判處有期徒刑10月確定；93年間另因違反電信法、竊盜
    案件，經本院分別以94年度簡字第296 號判決判處有期徒刑
    4 月，及以93年度易字第768 號判決判處有期徒刑1 年6 月
    確定，2 案並經本院裁定定其應之刑為有期徒刑1 年8 月確
    定，再與前開有期徒刑10月接續執行，嗣於95年9 月19日因
    縮短刑期假釋出獄，所餘刑期付保護管束，而於96年4 月23
    日保護管束期滿，未經撤銷假釋，所餘刑期以已執行完畢論
    。
二、甲○○前於90年間因施用毒品案件，經本院裁定送觀察、勒
    戒後，因認有繼續施用毒品之傾向，再經本院以90年度毒聲
    字第1876號裁定令入戒治處所施以強制戒治1 年，嗣經本院
    裁定停止戒治付保護管束，於91年10月9 日保護管束期滿執
    行完畢，並經臺灣屏東地方法院檢察署檢察官以91年度戒毒
    偵字第230 號為不起訴處分確定；又於上開強制戒治執行完
    畢後5 年內之92年11月25日至93年8 月8 日間因施用毒品案
    件，經臺灣高等法院高雄分院以93年度上易字第477 號判決
    判處有期徒刑10月確定。詎甲○○不知戒絕，復基於施用第
    一級毒品之犯意，於96年10月20日15時25分許回溯72小時內
    某時，在不詳地點施用第一級毒品海洛因1 次；甲○○另基
    於施用第二級毒品之犯意，於96年10月16日22時許，在其位
    於屏東縣潮州鎮○○里○○路93號5 樓之1 之住處客廳內，
    以將甲基安非他命置入玻璃管吸食器內加熱燒烤，再吸食其
    霧化氣體之方式，施用第二級毒品甲基安非他命1 次。嗣於
    同年10月20日12時許，其因另涉強盜案件接受警方調查，其
    於施用第二級毒品甲基安非他命犯行未被有偵查權之機關或
    公務員發覺前，即主動向警員自首施用第二級毒品甲基安非
    他命犯行，接受警員採尿送驗，並願意接受法院裁判而查獲
    。
三、案經屏東縣警察局內埔分局報告臺灣屏東地方法院檢察署檢
    察官偵查起訴。
    理  由
一、本件被告所犯係死刑、無期徒刑或最輕本刑為3 年以上有期
    徒刑或高等法院管轄第一審案件以外之罪，其於準備程序期
    日就被訴事實為有罪之陳述，經本院告知簡式審判程式之旨
    ，並聽取公訴人及被告之意見後，經合議庭依刑事訴訟法第
    273 條之1 第1 項規定，裁定由受命法官獨任進行簡式審判
    程序，是依刑事訴訟法第273 條之2 規定，本件之證據調查
    ，不受同法第159 條第1 項、第161 條之2 、第161 條之3
    、第163 條之1 及第164 條至第170 條規定之限制，合先敘
    明。
二、按毒品危害防制條例於92年7 月9 日修正公布，自93年1 月
    9 日施行，其中第20條、第23條將施用毒品之刑事處遇程序
    ，區分為「初犯」及「5 年內再犯」、「5 年後再犯」。依
    其立法理由之說明：「初犯」，經觀察、勒戒或強制戒治後
    ，應為不起訴處分或不付審理之裁定；經觀察、勒戒或強制
    戒治執行完畢釋放後，「5 年內再犯」者，因其再犯率甚高
    ，原實施之觀察、勒戒及強制戒治既已無法收其實效，爰依
    法追訴或裁定交付審理。至於經觀察、勒戒或強制戒治執行
    完畢釋放後，「5 年後再犯」者，前所實施之觀察、勒戒或
    強制戒治已足以遮斷其施用毒品之毒癮，為期自新及協助其
    斷除毒癮，仍適用「初犯」規定，先經觀察、勒戒或強制戒
    治之程序。從而依修正後之規定，僅限於「初犯」及「5 年
    後再犯」2 種情形，始應先經觀察、勒戒或強制戒治程序。
    倘被告於5 年內已再犯，經依法追訴處罰，縱其第3 次（或
    第3 次以上）再度施用毒品之時間，在初犯經觀察、勒戒或
    強制戒治執行完畢釋放5 年以後，已不合於「5 年後再犯」
    之規定，且因已於「5 年內再犯」，顯見其再犯率甚高，原
    實施觀察、勒戒或強制戒治，已無法收其實效，即應依該條
    例第10條處罰（最高法院95年度第7 次刑事庭會議決議意旨
    參照）。
三、前揭犯罪事實，業據被告甲○○於本院審理時坦承不諱，且
    其於96年10月20日15時25分許經警採尿送驗，檢驗結果確呈
    嗎啡（即海洛因代謝物）及甲基安非他命陽性反應，此有正
    修科技大學超微量研究科技中心檢驗報告、屏東縣警察局內
    埔分局辦理煙毒案尿液送驗真實姓名代號對照表各1 紙附卷
    為憑，足證被告上開自白與事實相符。又被告前於90年間因
    施用毒品案件，經本院裁定送觀察、勒戒後，因認有繼續施
    用毒品之傾向，再經本院以90年度毒聲字第1876號裁定令入
    戒治處所施以強制戒治1 年，嗣經本院裁定停止戒治付保護
    管束，於91年10月9 日保護管束期滿執行完畢，並經臺灣屏
    東地方法院檢察署檢察官以91年度戒毒偵字第230 號為不起
    訴處分確定；復於上開強制戒治執行完畢後5 年內之92年11
    月25日至93年8 月8 日間因施用毒品案件，經臺灣高等法院
    高雄分院以93年度上易字第477 號判決判處有期徒刑10月確
    定，有臺灣高等法院被告前案紀錄表、臺灣屏東地方法院檢
    察署刑案資料查註紀錄表暨全國施用毒品案件紀錄表、上開
    不起訴處分書、判決書各1 份在卷可稽。是被告於強制戒治
    執行完畢釋放後，5 年以內已再犯施用毒品犯行，並經依法
    追訴處罰後，復犯本件施用第一級、第二級毒品犯行之事證
    明確，均堪認定，揆諸前開說明，應分別依毒品危害防制條
    例第10條第1 項、第2 項規定處罰之。
四、查海洛因、甲基安非他命分別係毒品危害防制條例第2 條第
    2 項第1 款、第2 款所稱之第一級、第二級毒品，不得持有
    及施用，是核被告所為，係犯毒品危害防制條例第10條第1
    項、第2 項之施用第一級、第二級毒品罪。其施用前後持有
    第一、二級毒品之低度行為，應各為其施用之高度行為所吸
    收，均不另論罪。被告所犯前開2 罪，犯意各別、行為互殊
    ，應予分論併罰。被告前於89年間因竊盜案件，經臺灣高等
    法院高雄分院以90年度上易字第861 號判決判處有期徒刑1
    年4 月確定，於92年7 月13日縮刑期滿執行完畢；又於93年
    間因施用毒品案件，經臺灣高等法院高雄分院以93年度上易
    字第477 號判決判處有期徒刑10月確定；93年間另因違反電
    信法、竊盜案件，經本院分別以94年度簡字第296 號判決判
    處有期徒刑4 月，及以93年度易字第768 號判決判處有期徒
    刑1 年6 月確定，2 案並經本院裁定定其應之刑為有期徒刑
    1 年8 月確定，再與前開有期徒刑10月接續執行，嗣於95年
    9 月19日因縮短刑期假釋出獄，所餘刑期付保護管束，而於
    96年4 月23日保護管束期滿，未經撤銷假釋，所餘刑期以已
    執行完畢論，有臺灣高等法院被告前案紀錄表1 份為憑，其
    於有期徒刑執行完畢後，5 年以內故意再犯本件有期徒刑以
    上之2 罪，均為累犯，應分別依刑法第47條第1 項規定加重
    其刑。另被告於其施用第二級毒品犯行未被有偵查權之機關
    或公務員發覺前，即於其因另涉強盜案件接受警方調查時，
    主動向警員表明其施用第二級甲基安非他命毒品犯行，接受
    警員採尿送驗，而願意接受法院裁判等情，為被告供述明確
    ，並有被告96年10月20日警詢筆錄、偵查報告各1 份可稽，
    爰依刑法第62條前段自首之規定，就其所犯施用第二級毒品
    犯行減輕其刑，並依法先加重後減輕之。爰審酌被告素行不
    佳，前經強制戒治執行完畢，並曾因施用毒品經判處罪刑，
    竟仍未戒除施用毒品之惡習，復施用第一、二級毒品，戕害
    身心甚鉅，惟念其施用毒品乃戕害自己之健康，尚未危及他
    人，且犯後尚能坦承犯行之態度等一切情狀，分別量處如主
    文所示之刑，並定其應執行之刑。
據上論斷，應依刑事訴訟法第273 條之1 第1 項、第299 條第1
項前段，毒品危害防制條例第10條第1 項、第2 項，刑法第11條
前段、第47條第1 項、第62條前段、第51條第5 款，判決如主文
。
本案經檢察官陳新君到庭執行職務。
中    華    民    國    97    年    2     月    29    日
                       刑事第五庭  法  官  李宜娟
以上正本證明與原本無異。
如不服本判決應於收受本判決送達後10日內向本院提出上訴書狀
，其未敘述上訴理由者，應於上訴期間屆滿後20日內向本院補提
理由書狀（均須按他造當事人之人數附繕本）「切勿逕送上級法
院」
中    華    民    國    97    年    2     月    29    日
                                   書記官  孫秀桃
附錄本案論罪科刑法條
毒品危害防制條例第10條：
施用第一級毒品者，處6月以上5年以下有期徒刑。
施用第二級毒品者，處 3 年以下有期徒刑。


司法院資訊處製作；財團法人民間司法改革基金會備份。
